臺灣高等法院臺中分院民事判決
                                     110年度家上字第48號
上  訴  人  許志名    住臺中市○○區○○路0段00號      訴訟
代理人  陳婉寧律師
            邢建緯律師
複代理人    官厚賢律師
被上訴人    黃廖妃  
上列當事人間請求夫妻剩餘財產分配事件，上訴人對於中華民國
110年1月11日臺灣臺中地方法院108年度家財訴字第12號第一審
判決提起上訴，本院於民國110年9月14日言詞辯論終結，判決如
下：
    主  文
原判決關於命上訴人給付逾新臺幣174萬2,184元，及其中170萬8
,000元自108年1月1日起，另其中3萬4,184元自109年7月25日起
，均至清償日止，按年息5%計算之利息，及該部分假執行之宣告
，暨訴訟費用之裁判均廢棄。
上開廢棄部分，被上訴人在第一審之訴及假執行之聲請均駁回。
其餘上訴駁回。
第一、二審訴訟費用由被上訴人負擔30%，餘由上訴人負擔。
    事實及理由
一、被上訴人主張：
  ㈠兩造於民國95年12月9日結婚，婚後未以書面訂立夫妻財產制
    ，應以法定財產制為兩造夫妻財產制。嗣被上訴人於107年1
    1月9日起訴請求離婚，並請求分配兩造剩餘財產差額，於10
    8年3月25日經原法院和解離婚成立，兩造婚姻關係消滅，故
    應以107年11月9日為計算兩造婚後財產之基準時點。
　㈡被上訴人現存之婚後財產扣除婚姻關係存續中所負債務後，
    並無剩餘；而上訴人現存之婚後財產為新臺幣(下同)660萬4
    ,000元，婚姻關係存續中所負債務為169萬7,100元，經扣除
    後，上訴人之剩餘財產為490萬6,900元。則被上訴人得請求
    上訴人分配之差額為245萬3,450元【計算式：(4,906,900－0
    )÷2＝2,453,450】。
　㈢被上訴人請求之金額，係因擴張聲明而增加為245萬3,450元
    ，而關於法定利息之起算日，兩造已合意就原請求部分，自
    108年1月1日起算；就擴張請求部分，自109年7月25日起算(
    見原審卷㈡第216頁、卷㈢第12頁)。爰依民法第1030條之1請
    上訴人給付剩餘財產。
  ㈣聲明：
    ⒈上訴人應給付被上訴人245萬3,450元，及其中170萬8,000
      元自108年1月1日起，另其中74萬5,450元自109年7月25日
      起，均至清償日止，按年息5%計算之利息。
    ⒉願供擔保請准以假執行。
二、上訴人則以：
  ㈠被上訴人婚後之現存財產尚應計入中國信託商業銀行水湳分
    行及玉山銀行台中分行之存款。另被上訴人婚前曾積欠台北
    富邦銀行卡債7萬7,017元、積欠彰化銀行房屋貸款127萬8,3
    91元，上開2筆貸款事後已清償完畢，且均係以其婚後之財
    產為清償，自應計入其婚後現存之財產。又被上訴人名下之
    車牌號碼0000-00汽車(下稱A車)，於計算財產之基準日雖有
    貸款未清償，惟係被上訴人事後借新還舊之結果，在此之前
    ，於103年11月15日已清償僅剩21萬2,317元，應以此金額計
    算，事後再增貸之部分，不能計入被上訴人婚後之債務。
　㈡至於上訴人部分，名下位於台中市南屯區之房產，其價額應
    以事後遭法院拍定之價格計算，不應以鑑定價格計算。另名
    下車號000-0000汽車(下稱B車)，係訴外人廖孟妍(即廖盈淑
    )借名登記在上訴人名下，不應計入上訴人現存之財產。此
    外，上訴人另積欠廖孟妍110萬元之本票債務(加計利息後為
    129萬9,192元)、及34萬9,626元之借款債務，此2筆債務，
    均應自上訴人之現存財產中扣除。
　㈢被上訴人於婚姻存續期間對於上訴人婚後財產之積累，並無
    貢獻或協力，且有浪費上訴人婚後財產、將原本應用於家庭
    之金錢為不明開支濫用之情事，欠缺參與分配剩餘財產之正
    當基礎，依民法第1030條之1第1項規定，應減少或免除被上
    訴人之剩餘財產請求分配額。
三、原審依被上訴人所請為其一部勝訴之判決，即判命上訴人應
    應給付被上訴人230萬8,684元，及其中170萬8,000元自108
    年1月1日起，另其中60萬0,684元自109年7月25日起，均至
    清償日止，按年息5%計算之利息，並附條件為假執行及免為
    假執行之宣告。上訴人就其敗訴部分全部不服，提起上訴，
    並上訴聲明：㈠原判決不利於上訴人部分廢棄。㈡上開廢棄部
    分，被上訴人在第一審之訴及假執行之聲請均駁回。㈢如受
    不利益之判決，願供擔免為假執行。被上訴人則答辯聲明：
    上訴駁回。
四、本件經依民事訴訟法第463條準用同法第270條之1第1項第3
    款規定，整理並協議簡化爭點如後(參附表一、二所示)：
  ㈠不爭執事項：
    ⒈兩造於95年12月9日結婚，婚後未訂立夫妻財產制。
    ⒉被上訴人於107年11月9日向原法院訴請離婚，兩造於108年
      3月25日達成和解離婚。
    ⒊被上訴人方面之下列財產，兩造不爭執：
      ⑴下列財產應計入被上訴人現存之婚後財產：
        ①A車價值：42萬元
        ②車牌000-0000之機車價值：5萬元
        ③中華郵政台中中清路郵局存款（帳號：0000000-00000
          00）：328元，
        ④合作金庫商銀沙鹿分行存款（帳號：0000000000000  
           ）：43元
　　　　⑤台灣人壽長樂終身壽險之保單價值：32萬8,173元。
      ⑵下列債務，應自被上訴人現存之婚後財產中扣除：
        ①A車之貸款(惟對於金額兩造有爭執)
        ②被上訴人與銀行間之協商債務：40萬4,190元
    ⒋上訴人方面之下列財產，兩造不爭執：
      ⑴下列財產應計入上訴人現存之婚後財產：
        ①台中市○○區○○○街000號4樓之7公寓(惟對於價額兩造有
          爭執)
      ⑵下列債務，應自上訴人現存之婚後財產中扣除：
        ①遠東商銀之房屋貸款：135萬9,552元。
  ㈡本件爭點：
    ⒈被上訴人方面：
      ⑴被上訴人是否尚有中國信託商銀水湳分行、玉山商銀台
        中分行之存款？
      ⑵被上訴人於婚前是否積欠台北富邦銀行7萬7,717元之卡
        債、及彰化銀行127萬8,391元之房貸，並以婚後財產清
        償，而應納入婚後現存財產計算？
　　　⑶被上訴人名下之A車汽車貸款，究為若干？　
    ⒉上訴人方面：
      ⑴台中市○○區○○○街000號4樓之7公寓之價值若干？
　　　⑵B車是否訴外人廖孟妍借用上訴人名義登記，而應自上訴
        人之現存婚後財產中扣除？
　　　⑶B車若係上訴人所有，該汽車貸款62萬7,080元是否應計
        入上訴人之債務？　　　　
      ⑷上訴人是否積欠廖孟妍本票債務122萬9,192元？
      ⑸上訴人是否積欠廖孟妍借款債務34萬9,626元？
    ⒊本件剩餘財產平均分配是否顯失公平而須調整其分配額？
五、得心證之理由：
  ㈠相關法律規定之說明：
　　⒈夫妻未以契約訂立夫妻財產制者，除本法另有規定外，以
      法定財產制，為其夫妻財產制；又法定財產制關係消滅時
      ，夫或妻現存之婚後財產，扣除婚姻關係存續所負債務後
      ，如有剩餘，其雙方剩餘財產之差額，應平均分配。但因
      繼承或其他無償取得之財產及慰撫金，不在此限。民法第
      1005條、第1030條之1第1項分別定有明文。
　　⒉夫妻現存之婚後財產，其價值計算以法定財產制關係消滅
      時為準。但夫妻因判決而離婚者，以起訴時為準。民法第
      1030條之4第1項定有明文。
　　⒊提起離婚之訴後，經法院調解或法院和解成立者，其效果
      實與因判決離婚解消婚姻關係者無殊。基於夫妻一旦提起
      離婚之訴，其婚姻基礎即已動搖，難以期待一方對於他方
      財產之增加再事協力、貢獻，於訴訟中因調解或和解成立
      而離婚者，關於分配夫妻剩餘財產時價值計算之準據時點
      ，自應等同「因判決而離婚」者視之而無差別處理之必要
      。此等情形，應類推適用民法第1030條之4第1項但書之規
      定，關於現存婚後財產價值之計算，亦應以離婚訴訟「起
      訴時」為準。
  ㈡兩造於95年12月9日結婚，婚後未以書面訂立夫妻財產制。嗣
    被上訴人於107年11月9日向原法院訴請離婚，兩造於108年3
    月25日達成和解離婚之事實，為上訴人所不爭執。準此，兩
    造既未以契約訂立夫妻財產制，自應以法定財產制為兩造之
    夫妻財產制。而兩造之婚姻關係既經和解離婚而消滅，夫妻
    法定財產制關係亦隨之消滅，被上訴人自可依民法第1030條
    之1規定請求分配剩餘財產差額。且依上開說明，兩造現存
    之婚後財產其價值計算即應以107年11月9日被上訴人對上訴
    人提出離婚訴訟起訴時為準。
  ㈢關於被上訴人現存之婚後財產及所負債務之說明：
    ⒈上訴人主張被上訴人尚有中國信託商銀水湳分行、玉山商
      銀台中分行存款應列入被上訴人現存之婚後財產。茲經本
      院向上開二家銀行查詢被上訴人上開帳戶之交易明細，被
      上訴人中國信託商銀水湳分行之帳戶，自107年10月15日
      之後已無交易，當時帳戶餘額為3,353元；另玉山銀行台
      中分行之帳戶，自107年8月22日之後已無交易，當時帳戶
      餘額為6元。分別有上開二家銀行之回函在卷可稽(本院卷
      第73～79頁、第149～167頁)。則被上訴人此部分之現存婚
      後財產，應分別認定為3,353元及6元。
　　⒉上訴人主張被上訴人於婚前有台北富邦銀行7萬7,717元卡
      債、及彰化銀行127萬8,391元房貸，且均於108年3月25日
      離婚前全部清償完畢（卡債於103年4月22日清償、房貸之
      本息於104年11月4日清償），顯係以婚後財產清償婚前債
      務，應將上開金額納入被上訴人婚後財產計算等語，經查
      ：
      ⑴台北富邦銀行卡債部分：
        依據台北富邦商業銀行股份有限公司個金作業服務部10
        9年8月21日集作字第1090013883號函檢附之信用卡交易
        明細所載，被上訴人於95年12月13日前尚有7萬7,714元
        信用卡消費金額未繳(原審卷㈡第345頁)，且於103年4月
        22日有將信用卡累積帳單金額全數繳清之紀錄(原審卷㈡
        第365頁)，可知此筆婚前債務確實係於兩造95年12月9
        日結婚之後以婚後財產清償，上訴人此部分之主張，應
        可採憑。
　　　⑵彰化銀行房貸部分：
        ①被上訴人主張，系爭房屋係娘家購買，惟父母當時信
          用不佳，且胞弟黃士軒年幼，始借用被上訴人名義登
          記，故該房屋貸款自始均由娘家負擔。嗣93年間伊已
          將該房屋所有權移轉登記予胞弟黃士軒，並續由娘家
          協助還款等情，業據提出土地贈與所有權移轉契約書
          為證（原審卷㈡第499～513頁)。觀其上所載簽約日期
          為93年9月25日，且於該契約書申請登記以外之約定
          事項第2款他項權利使用情形載明「受贈人願意承受
          抵押權」，堪信被上訴人所述為真。
　　　　②上開房屋之貸款，於兩造結婚時尚有112萬7,898元未
          清償，嗣於104年11月4日已全數清償完畢等情，復有
          彰化商業銀行水湳分行109年8月21日彰湳字第109033
          3號函檢附之「放款帳戶」(帳號：0000-00-00000-0-
          0000)往來明細可證（原審卷㈡第283、339頁）。上訴
          人固主張，系爭房屋移轉登記予黃士軒後，仍按月自
          被上訴人彰化銀行水湳分行之「存款帳戶」(帳號：0
          000-00-00000-0-00)支出房屋貸款等語。惟查：依放
          款帳戶顯示，該筆房屋貸款每月繳交之貸款金額約在
          4,000餘元至6,000餘元之間(原審卷㈡第277～339頁)；
          惟被上訴人之存款帳戶，於同時期支出之每筆交易金
          額則為1,000餘元至7,000餘元之間(本院卷第199～231
          頁)，兩者顯不相當。且依放款帳戶顯示，原始貸款
          金額為199萬元，在94年7月之前，就曾將「本金」清
          償剩下120萬元，之後才開始按月清償「本息」，並
          且於104年11月23日一次清償本息53萬5,959元，提早
          將貸款清償完畢；然被上訴人之存款帳戶，並無相同
          款項之支出。由此可知，被上訴人主張上開房屋貸款
          係由娘家繳納，自可採信。上訴人主張係被上訴人以
          婚後財產清償上開房屋貸款，顯與事實不符。
　　⒊關於A車之汽車貸款：
　　　上訴人並未爭執A車於財產分配基準日尚有貸款未清償，
      惟主張該車自101年2月間即已辦理貸款，事後曾於103年1
      1月15日清償僅剩21萬2,317元，則事後增貸之部分，不應
      再計入被上訴人之債務等語。惟查：
　　　⑴A車向合迪股份有限公司(下稱合迪公司)辦理貸款之情形
        如下，有合迪公司之陳報狀在卷可稽：
　　　　①103年11月15日貸款54萬元，已於107年6月14日清償完
          畢(原審卷㈡第421頁)。
　　　　②107年6月12日，貸款65萬6,880元，已於108年7月11日
          清償完畢(原審卷㈡第137頁)。
　　　　③108年7月10日，貸款71萬4,420元(此筆借款為財產分
          配之基準日之後，與本件剩餘財之計算無涉)，迄該
          公司向本院陳報時止，尚餘60萬7,257元未清償(原審
          卷㈡第137頁)。
　　　⑵承上可知，並無上訴人所述自101年即辦理貸款，並部分
        清償之情形。上訴人此部分之主張，尚難採憑。況且，
        該筆汽車貸款在財產分配基準日之前縱有借新還舊之情
        形，亦屬婚姻關係存續中所負債務，自無不列入計算被
        上訴人剩餘財產之理。
　　　⑶查，上開107年6月12日之貸款，分期付款之期間自107年
        7月14日起算，每月應繳1萬0,948元，業據合迪公司陳
        報在卷。則計算至本件財產分配之基準日即107年11月9
        日止，共繳納4期，合計4萬3,792元【計算式：10,948×
        4＝43,792】。故於分配基準日，此筆汽車貸款尚餘61萬
        3,088元【計算式：656,880－43,792＝613,088】未清償
        ，應列入被上訴人之債務予以扣除。　
    ⒋綜上：
　　　⑴被上訴人於基準日之婚後現存財產合計87萬9,620元【計
        算式：❶A車420,000元＋❷車牌000-0000機車價值50,000
        元＋❸中華郵政台中中清路郵局存款328元＋❹台作金庫商
        銀沙鹿分行存款43元＋❺台灣人壽長樂終身壽險保單價值
        328,173元＋❻中國信託商銀水湳分行存款3,353元＋❼玉山
        商銀台中分行存款6元＋❽以婚後之財產清償婚前積欠台
        北富邦銀行之卡債77,717元＝879,620元】。
　　  ⑵被上訴人於基準日之債務則為101萬7,278元【計算式：❶
        A車之汽車貸款613,088元＋❷協商債務404,190元＝1,017,
        278元】。
　　　⑶被上訴人於基準日之剩餘財產為負數【計算式：879,620
        －1,017,278＝－137,658】，並無剩餘，應以0元計算。　
  ㈣關於上訴人現存之婚後財產及所負債務之說明：
    ⒈關於台中市○○區○○○街000號4樓之7公寓，經鑑定分配基準
      日即107年11月9日之價值為598萬4,000元，此有威名不動
      產估價師事務所108威名第0000000000號函檢送估價報告
      書在卷可稽。上訴人固稱系爭房地遭法拍，應以拍定金額
      即541萬9,999元(權利移轉證書參原審卷㈠第447頁)計算其
      價值等語。惟查，系爭房地拍定之時間為109年1月14日，
      距本件計算婚後剩餘財產之基準日107年11月9日，相距1
      年2月，實不足以呈現分配財產基準日之實際價額。況法
      院拍賣之價格通常低於市場行情，故本件系爭房地之價額
      自應以鑑定價格即598萬4,000元為準。
　　⒉另上開房屋於分配基準日尚有貸款135萬9,552元未清償，
　　　此有遠東國際商業銀行綜合對帳單在卷可參（見原審卷㈠
      第91頁），兩造對此亦不爭執，自應以上開金額計入上訴
      人之債務。
　　⒊上訴人主張登記在其名下之B車係訴外人廖孟妍借用伊名義
      登記等語，惟查：
　　　⑴一般借用他人名義購置汽車，或基於個人信用問題，或
        男性為減輕保險費之支付，而以女性名義購買汽車等。
        本件廖孟妍竟借用男性即上訴人之名義購車，已屬少見
        。況且廖孟妍並無信用問題，此由上訴人主張廖孟妍於
        107年5月間尚有能力借款110萬元予上訴人即可證明(詳
        下述)。則廖孟妍實無借用上訴人名義購車之必要。
　　　⑵上訴人固主張上開汽車之頭期款、保險費、牌照稅、燃
        料稅、及107年7月4日購車後，至分配基準日之汽車貸
        款，均係廖孟妍支付，廖孟妍方為真正之所有權人等語
        。惟查：
　　　　①以廖孟妍名義繳納汽車保險費之期間係108年5月29日
          至109年5月29日，有保險費收據在卷可稽(原審卷㈠第
          231頁)；另自廖孟妍之帳戶內按月扣繳汽車牌照稅、
          燃料稅及汽車貸款，係108年4月之後，亦有廖孟妍中
          國信託銀行大里分行之存摺內頁影本可按(原審卷㈠第
          241～253頁)；而廖孟妍以其信用卡支付該汽車之保養
          維修費用之時間為108年1月之後，亦有TOYOTA中部汽
          車服務明細及信用卡帳單可佐(原審卷㈠第255～265頁)
          。在此之前，並無任何以廖孟妍之名義為該汽車支出
          任何稅費之紀錄。
　　　　②被上訴人與廖孟妍因於107年5月至108年3月間，有侵
          害被上訴人配偶權之行為，經原法院以108年度訴字
          第660號判決二人應連帶賠償被上訴人精神慰撫金確
          定(原審卷㈠第309頁)；另廖孟妍事後已於109年3月12
          日產下一子，生父即為上訴人，亦據檢察官於109年
          度偵字第13019號案件查證屬實(本院卷第123頁)。可
          知，在被上訴人提起離婚訴訟之前，上訴人與廖孟妍
          即交往密切，並有實質同居之關係，則廖孟妍為上訴
          人支出上開費用，或上訴人將B車過戶於廖孟妍，均
          可理解。尚無從據此認定系爭汽車即為廖孟妍出資購
          買。
　　　⑶綜上，B車既係以上訴人名義購買，且上訴人並無法證明
        係廖孟妍借用伊名義登記，自屬上訴人現存之婚後財產
        。
　　　⑷兩造對於B車於分配基準日之價額為62萬元、且尚有貸款
        62萬7,080元未清償之事實均不爭執，自應以上開金額
        分別計算上訴人之婚後財產及債務。
　　⒋上訴人主張對廖孟妍負有本票債務129萬9,192元部分：
　　　⑴廖孟妍執有上訴人簽發面額110萬元之本票，經原法院以
        108年度司票字第1289號裁定准予強制執行，廖孟妍並
        持上開裁定為執行名義，聲請強制執行上訴人之財產，
        而由原法院以108年度司執字第65143號事件受理。因被
        上訴人否認其等二人之債權債務關係，而對其等2人提
        起確認本票債權不存在之訴，業經原法院判決被上訴人
        敗訴確定在案，有臺中簡易庭108年度中簡字第3328號
        民事判決可按。
　　　⑵按除別有規定外，確定之終局判決就經裁判之訴訟標的
        ，有既判力，民事訴訟法第400條第1項定有明文。本件
        關於系爭110萬元之本票債權，既經原法院臺中簡易庭
        認定廖孟妍對上訴人之本票債權存在，且已判決確定，
        本院自無從再為相異之認定。
　　　⑶另查，系爭本票之利率為年息6%，利息起算日為107年5
        月10日，此參原法院民事執行處製作之強制執行分配表
        可資證明(原審卷㈡第224頁)，則計算至本件財產分配之
        基準日107年11月9日共6個月，利息應為3萬3,000元【
        計算式：1,100,000×6%×0.5年＝33,000】。則上訴人此
        筆本票債務應僅為113萬3,000元【計算式：1,100,000＋
        33,000＝1,133,000】，並非129萬9,192元。
　　⒌上訴人主張對廖孟妍負有借款債務34萬9,626元部分：
　　　上訴人主張因購買B車，而向廖孟妍週轉頭期款20萬元、
      保險費6,450元、牌照稅7,120元、燃料稅4,800元及前5期
      之汽車貸款7萬2,920元，因而積欠廖孟妍34萬9,626元等
      語。惟查：
　　　⑴稱消費借貸者，於當事人間必本於借貸之意思合致，而
        有移轉金錢或其他代替物之所有權於他方之行為，始得
        當之。當事人主張與他方有消費借貸關係存在者，自應
        就該借貸意思互相表示合致及借款業已交付之事實，均
        負舉證之責任。本件上訴人主張向廖孟妍借款34萬9,62
        6元，惟迄未就雙方之借貸合意及金錢之交付為與舉證
        。
　　　⑵上訴人雖主張係因購買B車，為了繳納頭期款20萬元、保
        險費6,450元、牌照稅7,120元、燃料稅4,800元及前5期
        之汽車貸款7萬2,920元，才向廖孟妍借款，惟上開款項
        合計之金額僅29萬1,290元【計算式：200,000＋6,450＋7
        ,120＋4,800＋72,920＝291,290】，與上訴人主張之借款3
        4萬9,626元並不相符。
　　　⑶上訴人於本件訴訟先係主張B車係廖孟妍借用伊名義購買
        ；嗣又主張伊所支付之B車頭期款、第一年保險費、第
        一期牌照稅、燃料稅及前5期汽車貸款係向廖孟妍借貸
        ，前後主張不一，且互相矛盾。
　　　⑷參以上開汽車係107年6月間購入，新車價約為6、70萬元
        ，有權威車訊資料在卷可參(原審卷㈠第55頁)。而上訴
        人所有中國信託銀行帳戶之存款，在107年4月間尚有餘
        額17萬4,033元，且上訴人購買B車時又以其名下之不動
        產作為資力證明，向和潤企股份有限公司貸款70萬元，
        業經檢察官於109年度偵字第13019號案件查明屬實(本
        院卷第121頁)，則上訴人購買上開汽車，顯無再向廖孟
        妍借貸之必要。
　　　⑸另上訴人所提出以廖孟妍名義繳納保險費、牌照稅、燃
        料稅、汽車貸款之資料，其繳費日期均係於107年11月9
        日之分配財產基準日之後，已如前述，亦非屬得列入上
        訴人婚後債務之範圍。則上訴人主張在財產分配基準日
        前積欠廖孟妍借款債務34萬9,626元，並非可採。
　　⒍綜上：
　　　⑴上訴人於基準日之婚後現存財產合計660萬4,000元【計
        算式：❶台中市○○區○○○街000號4樓之7公寓5,984,000元
        ＋❷B車之價值620,000元＝6,604,000元】。
　　  ⑵上訴人於基準日之債務則為311萬9,632元【計算式：❶遠
        東商銀之房屋貸款1,359,552元＋❷B車之汽車貸款627,08
        0元＋❸積欠廖孟妍之本票債務1,133,000元＝3,119,632元
        】。
　　　⑶上訴人於基準日之剩餘財產為348萬4,368元【計算式：6
        ,604,000－3,119,632＝3,484,368】。　
  ㈤本件剩餘財產平均分配尚非顯失公平：
    ⒈按依前項規定，平均分配顯失公平者，法院得調整或免除
      其分配額，民法第1030條之1第2項固有明文。惟剩餘財產
      分配請求權制度目的原在保護婚姻中經濟弱勢之一方，使
      其對婚姻之協力、貢獻，得以彰顯，並於財產制關係消滅
      時，使弱勢一方具有最低限度之保障。參酌司法院大法官
      釋字第620號解釋，夫妻剩餘財產分配請求權，乃立法者
      就夫或妻對家務、教養子女、婚姻共同生活貢獻之法律上
      評價，是以，剩餘財產分配請求權既係因夫妻身分關係而
      生，所彰顯者亦係「夫妻對於婚姻共同生活之貢獻」，故
      所考量者除夫妻對婚姻關係中經濟上之給予，更包含情感
      上之付出，此亦有民法第1030條之1立法理由可資參酌。
    ⒉上訴人抗辯被上訴人於婚姻關係存續期間，有揮霍無度、
      靡費成習之情事，對上訴人婚後財產之積累並無貢獻或協
      力，請求依民法第1030條之1規定減少或免除被上訴人之
      分配額，固提出被上訴人之信用卡刷卡紀錄為證(參原審
      卷㈢第21～23頁)。惟觀其消費內容，分別有汽車旅館、居
      家火險、電訊公司之費用、寵物店、加油站、汽車商行、
      中國醫藥大學附設醫院、美容、服飾等，並無明顯消費異
      常而超出合理範圍之情形。且被上訴人婚後有工作及承擔
      家務之事實，亦為上訴人所不爭執，未能逕認被上訴人毫
      無協力貢獻。此外，上訴人復未能舉證證明被上訴人有浪
      費成習、坐享其成等對於婚後財產之增加毫無助益之情事
      ，是尚難遽依上訴人主張，減少或免除被上訴人之分配額
      。
  ㈥綜上所述，被上訴人應列入夫妻剩餘財產分配之婚後財產淨
    額為0元，上訴人應列入夫妻剩餘財產分配之婚後財產淨額
    為348萬4,368元，則雙方剩餘財產之差額為348萬4,368元。
    是被上訴人依剩餘財產分配請求權請求上訴人給付174萬2,1
    84元【計算式：3,484,368÷2＝1,742,184），被上訴人此部
    分之請求為有理由，應予准許，逾此部分之請求，則無理由
    ，應予駁回。
  ㈦又兩造對本件利息之起算日已達成共識(見原審卷㈡第216頁、
    卷㈢第12頁)，已如前述，從而被上訴人請求上訴人給付174
    萬2,184元，及其中170萬8,000元自108年1月1日起，另其中
    3萬4,184元自109年7月25日起，均至清償日止，按年息5%計
    算之利息，亦屬有據。
六、綜上所述，被上訴人依民法第1030條之1第1項規定，請求上
    訴人給付174萬2,184元，及其中170萬8,000元自108年1月1
    日起，另其中3萬4,184元自109年7月25日起，均至清償日止
    ，按年息5%計算之利息，洵屬有據，應予准許；逾此部分之
    請求，為無理由，應予駁回。從而原審就超過上開應予准許
    部分，為上訴人敗訴之判決，自有未洽，上訴意旨指摘原判
    決此部分不當，求予廢棄改判，為有理由，爰由本院廢棄改
    判如主文第二項所示。至於上開應准許部分，原審為上訴人
    敗訴之判決，並無不合。上訴人仍執陳詞，指摘原判決此部
    分不當，求予廢棄改判，為無理由，應駁回其上訴。
七、本件事證已臻明確，兩造其餘之攻擊或防禦方法及所用之證
    據，經本院斟酌後，認為均不足以影響本判決之結果，爰不
    逐一論列，併此敘明。
八、據上論結，本件上訴為一部有理由、一部無理由，爰判決如
    主文。
中　　華　　民　　國　 110　　年　　10 　　月　　5　　日
                  家事法庭    審判長法　官  王　銘
　　　　　　　　　　　      　　　　法　官  唐敏寶
　　　　　　　　　　　      　　　　法　官  高英賓
正本係照原本作成。
如不服本判決，應於收受送達後二十日內向本院提出上訴書狀，
其未表明上訴理由者，應於提出上訴後二十日內向本院補提理由
書狀（均須按他造當事人之人數附繕本）。因疫情而遲誤不變期
間，得向法院聲請回復原狀。
上訴時應提出委任律師或具有律師資格之人之委任狀。委任有律
師資格者，另應附具律師資格證書及釋明委任人與受任人有民事
訴訟法第四百六十六條之一第一項但書或第二項所定關係之釋明
文書影本。如委任律師提起上訴者，應一併繳納上訴裁判費。
                                    書記官  吳伊婷
　　　　　　　　　                        
中　　華　　民　　國　　110 　年　　10 　月　　5　　日　　　　　　　　　　　　　　　　　　　　　　　　　
附表一：被上訴人黃廖妃之剩餘財產
  現存之婚後財產     項次 財產內容  本院認定   之結果 (新台幣元)  備註：兩造爭執之內容   1 車牌0000-00汽車    420,000      不爭執   2 車牌000-0000之機車     50,000      不爭執   3 中華郵政台中中清路郵局存款        328      不爭執   4 合作金庫商銀沙鹿分行存款         43      不爭執   5 台灣人壽長樂終身壽險之保單價值    328,173      不爭執   6 中國信託商銀水湳分行存款     3,353     有無此筆存款存在   7 玉山商銀台中分行存款          6 有無此筆存款存在   8 婚前積欠台北富邦銀行卡債     77,717 是否以婚後財產清償   9 婚前積欠彰化銀行房貸          0 是否以婚後財產清償  債務  1 車牌0000-00汽車之貸款    613,088 有貸款不爭執，但對貸款金額有爭執     2 協商債務    404,190      不爭執 

附表二：上訴人許志名之剩餘財產
現存之婚後財產  項次 財產內容  本院認定   之結果 (新台幣元)    兩造爭執之內容   1 台中市○○區○○○街000號4樓之7公寓  5,984,000    對價額有爭執   2 車牌000-0000之汽車    620,000    不爭執  債務  1 遠東商銀之房屋貸款  1,359,552    不爭執   2 車牌000-0000之汽車貸款    627,080  爭執應否列入   3 對廖孟妍之本票債務  1,133,000 應否列入及金額均爭執   4 對廖孟妍之欠款債務          0 應否列入及金額均爭執